【裁判字號】    89,易緝,133
【裁判日期】    890706
【裁判案由】    侵占
【裁判全文】
臺灣板橋地方法院刑事判決                        八十九年度易緝字第一三三號
    公  訴  人  臺灣板橋地方法院檢察署檢察官
    被      告  甲○○
右列被告因侵占案件，經檢察官提起公訴（八十七年度偵緝字第一二六０號），本院
判決如左：
    主  文
甲○○無罪。
    理  由
一、本件公訴意旨略以︰被告甲○○於民國（下同）八十六年三月十四日，至台北縣
    板橋市○○路○段一八二巷七弄一號東益小客車租賃有限公司（下稱東益公司，
    即告訴人），向該公司負責人吳瑞堂租用ＡＡ─九六三一號營業小客車一輛，雙
    方約定租賃期間自八十六年三月十四日上午九時五十五分起，至同月廿四日上午
    九時五十五分止共十天，每日租金新台幣（下同）一千五百元。詎租期屆期後，
    被告甲○○竟意圖為自己不法所有，將上開營業小客車侵占入己，拒不返還予告
    訴人東益公司，供自己或其僱請之工人使用。迨八十七年一月廿五日，告訴人東
    益公司職員在台北縣中和市尋獲該車而自行牽回，因認被告甲○○涉有刑法第三
    百三十五條第一項侵占罪嫌云云。
二、按犯罪事實應依證據認定之，無證據不得推定其犯罪事實，又不能證明被告犯罪
    者，應諭知無罪之判決，刑事訴訟法第一百五十四條、第三百零一條第一項定有
    明文。所謂認定犯罪事實之證據，係指足以認定被告確有犯罪行為之積極證據而
    言，該項證據自須適合於被告犯罪事實認定，始得採為斷罪資料。又苟未能發現
    相當證據，或證據不足以證明，自不能以推測或擬制之方法，以為裁判基礎，亦
    分別有最高法院二十九年度上字第三一０五號及同院四十年度台上字第八六號判
    例意旨可資參照。公訴人認被告涉犯前揭侵占罪嫌，無非係以告訴人之指訴及汽
    車租賃約定書一份為其論據；訊據被告堅詞否認有被訴侵占之犯行，辯稱︰伊並
    未有侵占之故意，因伊之經濟困難，致未能按期繳交車租，而伊所僱請之工人蔡
    清水亦將前揭車輛開走不返還，致伊未能返還前揭車輛予告訴人，嗣蔡清水於八
    十七年一月二十五日主動開到工地，伊就主動返還前揭車輛予告訴人等語。
三、經查：
  （一）告訴代理人即代表東益公司與被告訂立汽車租賃約定書之吳李美玉到庭陳稱
        ：租約十天到期後，被告沒有把車開回來，伊有與他聯絡，但他都沒有還，
        伊一直打電話給他，到八十七年一月二十五日找到他，他叫伊到中和市附近
        去把車開回來，伊就叫伊之兒子去開，所以才把車子找回來等語（見本院八
        十九年五月二十四日訊問筆錄），顯見被告於八十七年一月二十五日即告知
        吳李美玉至台北縣中和市附近取回前揭車輛，而主動返還前揭車輛予告訴人
        ，核與被告所辯其係主動返還前揭車輛予告訴人乙節相符，公訴人認告訴人
        之職員在台北中和市尋獲前揭車輛而自行牽回云云，即與事實不符。
  （二）告訴代理人吳李美玉於本院調查時陳稱：租約到期後，被告是有說車子被工
        人開走等語（見本院八十九年五月二十四日訊問筆錄），告訴代表人吳瑞堂
        亦到庭陳稱：催討車輛時，被告有時有說被工人開出去等語（見本院八十九
        年六月八日訊問筆錄），而被告於玉山銀行所開立之活期儲蓄存款帳戶，確
        有蔡清水匯款存入該帳戶之記錄，此有被告於本院八十九年六月二十二日審
        理時所提玉山銀行活期儲蓄存款帳戶明細表影本一份在卷可憑，足認確有蔡
        清水之人，是被告所辯稱其所僱請之工人蔡清水將前揭車輛開走不返還，致
        其未能返還前揭車輛予告訴人乙節，應堪採信。
  （三）綜上所述，被告因其所僱請之工人蔡清水將前揭車輛開走不返還，致其未能
        返還前揭車輛予告訴人，且被告於八十七年一月二十五日即告知告訴人至台
        北縣中和市附近取回前揭車輛，而主動返還前揭車輛予告訴人，已如前述，
        再參以被告亦於八十七年一月二十七日簽發面額四十八萬四千九百六十元之
        本票予告訴人以供擔保其應給付之租金等情，業據被告於本院審理時供明在
        （見本院八十九年六月二十二日訊問筆錄），並有告訴人於偵查時所提之本
        票影本一紙在卷可憑（見台灣台北地方法院檢察署八十七年度偵字第一七六
        二九號偵查卷第五頁），被告復於本院審理時已與告訴人達成和解，業據告
        訴代表人吳瑞堂到庭陳明在卷（見本院八十九年六月八日訊問筆錄），復有
        告訴代表人吳瑞堂於本院八十九年六月八日所庭提之切結書一份附卷可稽，
        凡此均足認被告並無侵占之故意，至汽車租賃約定書亦僅能證明被告與告訴
        人有租賃關係存在，究不能認被告有侵占車輛之故意。綜情以觀，自不得因
        被告事後未按時繳付車租，即遽認被告於租車之初即有侵占之故意。此外查
        無其他積極證據，足資認定被告有被訴侵占之犯行，本件純屬民事糾葛，顯
        與前開侵占罪構成要件未合，既不能證明被告犯罪，揆諸前揭說明，自應為
        被告無罪之諭知。
據上論斷，應依刑事訴訟法第三百零一條第一項，判決如主文。
本案經檢察官楊仲農到庭執行職務
中      華      民      國    八十九    年      七      月      六      日
                                      台灣板橋地方法院刑事第三庭
                                          法  官  林  海  祥
右正本證明與原本無異。
如不服本判決，應於判決送達後十日內，向本院提出上訴狀。
                                          書記官
中    華    民    國      八十        年              月              日


司法院資訊處製作；財團法人民間司法改革基金會備份。
